臺灣高等法院高雄分院刑事裁定　　　　　　96年度聲字第75號
聲 明 人
即受刑人　甲○○
　　　　　　　　　現於臺灣高雄監獄執行中
上列聲明人因傷害案件，不服臺灣高雄地方法院檢察署檢察官所
為93年執山字第9475號執行指揮書之處分，聲明異議，本院裁定
如下：
    主  文
臺灣高雄地方法院檢察署檢察官中華民國九十三年十月二十二日
所為九十三年執山字第九四七五號執行（指揮書）處分應予撤銷
。
    理  由
一、聲明異議意旨略以：伊因傷害案件，經鈞院判處拘役30日確
    定；又因偽造文書等數罪所處刑期，合併執行已逾3 年，依
    修正後刑法第51條第10款但書之規定，應免除上揭拘役30日
    之執行，為此聲明異議等語。
二、按受刑人以檢察官執行之指揮為不當者，得向諭知該裁判之
    法院聲明異議，刑事訴訟法第484 條定有明文。查本件聲明
    人上揭傷害案件，經本院於民國（下同）93年8 月26日以93
    年度上訴字第622 號判處拘役30日確定；嗣經臺灣高雄地方
    法院檢察署檢察官以93年10月22日93年執山字第9475號執行
    指揮書執行等情，有上開刑事判決書、執行指揮書及臺灣高
    等法院被告前案紀錄表附卷可稽。本院既為諭知該裁判之法
    院，聲明人認該拘役之執行指揮為不當，而向本院聲明異議
    ，並無不合，先予敘明。又上揭「檢察官執行之指揮不當」
    ，應包括執行之指揮違法及執行方法不當等情形在內（最高
    法院77年度臺抗字第741 號判決要旨參照）。
三、經查：
  (一)聲明人於93年間因偽造文書等案件，經法院裁定應執行有期
    徒刑7 年10月確定，刑期起算日為93年2 月4 日；又因妨害
    公務案件，經法院判處有期徒刑8 月確定，刑期起算日為97
    年3 月12日；又因贓務案件，經法院判處有期徒刑5 月確定
    ，刑期起算日為97年11月12日；又因傷害案件，經法院判處
    拘役30日確定，刑期起算日為98年4 月12日；又因偽造文書
    案件，經法院判處有期徒刑1 年4 月確定，刑期起算日為98
    年5 月12日；又因詐欺案件，經法院判處應執行有期徒刑10
    月確定，刑期起算日為99年9 月12日；又因偽造文書案件，
    經法院判處有期徒刑3 月確定，刑期起算日為100 年7 月12
    日；再因違反槍砲彈藥管制條例案件，經法院判處有期徒刑
    1 年6 月確定，刑期起算日為100 年8 月11日等情，有臺灣
    高雄地方法院檢察署96年3 月13日雄檢博山96執2458字第02
    0403號函附之執行指揮書8 張附卷可稽（見本院卷第98至10
    5 頁）。依此，聲明人應受執行之有期徒刑確為3 年以上有
    期徒刑無訛。
  (二)按數罪併罰，有二裁判以上者，依刑法第51條規定，定其應
    執行刑，刑法第53條定有明文。又94年2 月2 日修正公布，
    自95年7 月1 日起施行之刑法第2 條第1 項規定：「行為後
    法律有變更者，適用行為時之法律。但行為後之法律有利於
    行為人者，適用最有利於行為人之法律」。而依刑法第51條
    定應執行刑時，裁判確定前犯數罪，其中一罪在新法施行前
    者，亦應為新舊法比較（最高法院95年第8 次刑事庭會議決
    議參照）。查本件聲明人上開所犯之數罪，均係於95年7 月
    1 日前犯之，而刑法第51條業於94年2 月2 日修正公布，並
    於95年7 月1 日施行。修正後刑法第51第10款規定：「依第
    5 款至第9 款所定之刑，併執行之。但應執行者為3 年以上
    有期徒刑與拘役時，不執行拘役」；此與修正前同條款所定
    ：「依第5 款至第9 款所定之刑，併執行之」相比較，在本
    件應執行者合計為有期徒刑3 年以上之刑與拘役時，即不執
    行拘役，自以修正後之規定對聲明人較為有利，而應依上揭
    刑法第2 條第1 項但書規定，適用有利於聲明人之新法。
  (三)本件聲明人於入監執行前犯上揭數罪，刻正接續執行中，雖
    尚未經裁定應執行為3 年以上有期徒刑，有臺灣高雄地方法
    院檢察署上開函可憑（見本院卷第94頁）。惟揆諸本次刑法
    第51條第10款之修正理由：「因有期徒刑與拘役同屬自由刑
    ，拘役刑期頗短，如與較長之有期徒刑併予執行，實無意義
    可言，宜採吸收主義，不執行拘役」等語；又檢察官僅得就
    刑法第51條第5 、6 、7 款之情形，向法院聲請定應執行刑
    ，至同條其他各款情形，檢察官自可逕予執行（刑事訴訟法
    第477 條第1 項參照）。本件聲明人並無遭諭知多數拘役刑
    ，顯無聲請定應執行刑之必要。是本件縱未經法院定其應執
    行刑，倘符合刑法第50條數罪併罰之要件，不論是否定執行
    刑，即均應採認上開立法理由所述之吸收主義，不執行拘役
    （95年6 月28日臺灣高等法院檢察署座談會研究意見參照）
    。本件聲明人上揭所犯數罪，既合於數罪併罰要件，按前所
    述刑法第51條第10款之立法精神，本件自不應執行所處拘役
    徒刑30日。
  (四)綜上所述，本件確有因法律變更而應免其拘役執行之適用，
    是上揭臺灣高雄地方法院檢察署檢察官93年10月22日所為93
    年執山字第9475號執行處分即屬不當，聲明人對該執行處分
    聲明異議為有理由，本院自應將該執行處分予以撤銷。
據上論斷，應依刑事訴訟法第486 條，裁定如主文。
中　　華　　民　　國　　96　　年　　3 　　月　　19　　日
                  刑事第四庭    審判長法官　蕭權閔
                                      法官　陳吉雄
                                      法官　林水城
以上正本證明與原本無異。
本裁定不得再抗告。
中　　華　　民　　國　　96　　年　　3 　　月　　19　　日
　　　　　　　　　　　　　　　　　　　書記官 吳新貞
